臺灣基隆地方法院刑事判決　　　　　　　100年度訴字第562號
公　訴　人　臺灣基隆地方法院檢察署檢察官
被　　　告　塗婉玲
上列被告因違反毒品危害防制條例案件，經檢察官提起公訴（
100 年度毒偵字第1509號、100 年度偵字第3080號），因被告所
犯為死刑、無期徒刑、最輕本刑為3 年以上有期徒刑或高等法院
管轄第一審案件以外之罪，且於準備程序進行中，被告先就被訴
事實為有罪之陳述，經本院合議庭裁定進行簡式審判程序，本院
判決如下：
    主  文
塗婉玲施用第一級毒品，累犯，處有期徒刑柒月。扣案之第一級
毒品海洛因（驗餘淨重零點零陸壹公克）沒收銷燬之；上開毒品
之包裝袋壹只，沒收之。
    事  實
一、塗婉玲前因施用毒品案件，經觀察、勒戒後，因認無繼續施
    用毒品之傾向，於民國88年8 月18日執行完畢釋放，並經本
    院少年法庭以88年度少調字第281 號裁定不付審理；次因施
    用毒品案件，經觀察、勒戒後，亦認無繼續施用毒品之傾向
    ，於94年3 月4 日執行完畢釋放，並經臺灣基隆地方法院檢
    察署檢察官以94年度毒偵緝字第24號、94年度毒偵字第470
    號不起訴處分。復因於觀察、勒戒執行完畢釋放後5 年內施
    用第一級毒品案件，經前開檢察署檢察官以94年度毒偵字第
    1774號提起公訴，本院以94年度訴字第617 號判決判處有期
    徒刑8 月確定，於95年8 月3 日因縮刑期滿執行完畢。又因
    2 度施用第一級毒品案件，經臺灣高等法院及本院分別以96
    年度上訴字第2580號及96年度訴字第846 號判決各判處有期
    徒刑8 月，並均依中華民國96年罪犯減刑條例之規定，減刑
    為有期徒刑4 月確定；再因施用第一、二級毒品案件，經本
    院以96年度訴字第763 號判決判處有期徒刑7 月、3 月，應
    執行有期徒刑9 月確定；另因違反商業會計法案件，經臺灣
    桃園地方法院以98年度訴字第810 號判決判處有期徒刑5 月
    確定，並由臺灣桃園地方法院就上開96年度上訴字第2580號
    、96年度訴字第763 、846 號、98年度訴字第810 號判決所
    科之刑，以98年度聲字第4235號裁定定應執行有期徒刑1 年
    9 月，於99年1 月13日因縮刑期滿執行完畢。復因施用第一
    級毒品案件，經臺灣桃園地方法院以98年度審訴字第2659號
    判決判處有期徒刑8 月確定，於99年11月8 日因縮刑期滿執
    行完畢。
二、詎塗婉玲仍未戒除毒癮惡習，於100 年7 月4 日上午7 時許
    ，在位於基隆市○○區○○路9 巷42號住處，以將第一級毒
    品海洛因置放於注射針筒內，加水混合後，注射手臂血管之
    方式，施用第一級毒品。嗣其於100 年7 月5 日晚間7 時20
    分許，在基隆市○○區○○路252 巷口為警查獲，並扣得其
    持有之第一級毒品海洛因1 包（驗餘淨重0.061 公克），另
    經警採集其尿液檢體送驗後，始悉上情。
三、案經基隆市警察局第二分局報請臺灣基隆地方法院檢察署檢
    察官偵查起訴。
    理  由
壹、程序事項
    被告塗婉玲所犯者非為死刑、無期徒刑、最輕本刑為3 年以
    上有期徒刑之罪或高等法院管轄第一審案件，其於準備程序
    進行中，先就被訴事實為有罪之陳述，經告知其簡式審判程
    序之旨，並聽取公訴人、被告之意見後，本院合議庭依刑事
    訴訟法第273 條之1 第1 項之規定，裁定由受命法官獨任以
    簡式審判程序進行本案之審理。
貳、實體事項
一、事實認定部分
    上開事實，業據被告於警詢、偵查及本院審理時坦承不諱，
    且被告為警採集之尿液檢體經送臺灣尖端先進生技醫藥股份
    有限公司檢驗，確呈海洛因代謝物嗎啡、可待因之陽性檢驗
    結果，此有該公司100 年7 月22日出具之濫用藥物檢驗報告
    及基隆市警察局第二分局偵辦毒品案件尿液檢體對照表附卷
    可稽，另扣案之白色粉末（淨重0.062 公克，其中0.001 公
    克經鑑定用罄，驗餘淨重0.061 公克），經鑑定後，含有第
    一級毒品海洛因之成分，此有交通部民用航空局航空醫務中
    心100 年7 月26日航藥鑑字第1003940 號毒品鑑定書在卷供
    參，復有查獲現場照片可佐，足認被告之自白與事實相符，
    本件事證明確，被告犯行應堪認定。
二、論罪科刑部分
（一）按毒品危害防制條例於92年7 月9 日修正公布，自93年1
      月9 日施行，其中第20條、第23條將施用毒品之刑事處遇
      程序，區分為「初犯」、「5 年內再犯」及「5 年後再犯
      」，依其立法理由之說明：「初犯」，經觀察、勒戒或強
      制戒治後，應為不起訴處分或不付審理之裁定；經觀察、
      勒戒或強制戒治執行完畢釋放後，「5 年內再犯」者，因
      其再犯率甚高，原實施之觀察、勒戒及強制戒治既已無法
      收其實效，爰依法追訴或裁定交付審理，至於經觀察、勒
      戒或強制戒治執行完畢釋放後，「5 年後再犯」者，前所
      實施之觀察、勒戒或強制戒治已足以遮斷其施用毒品之毒
      癮，為期自新及協助其斷除毒癮，仍適用「初犯」之規定
      ，先經觀察、勒戒或強制戒治之程序，從而，僅限於「初
      犯」及「5 年後再犯」2 種情形，始應先經觀察、勒戒或
      強制戒治程序，倘被告於5 年內已再犯，經依法執行觀察
      、勒戒、強制戒治或追訴處罰，縱其第3 次（或第3 次以
      上）再度施用毒品之時間，在初犯經觀察、勒戒或強制戒
      治執行完畢釋放5 年以後，已不合於「5 年後再犯」之規
      定，且因已於「5 年內再犯」，顯見其再犯率甚高，原實
      施觀察、勒戒或強制戒治，已無法收其實效，應依該條例
      第10條處罰（最高法院95年第7 次、97年第5 次刑事庭會
      議決議、98年度台非字第211 號、99年度台非字第277 號
      判決可資參照）。本件被告前因施用毒品案件，經觀察、
      勒戒後，因認無繼續施用毒品之傾向，於94年3 月4 日執
      行完畢釋放，並經前開檢察署檢察官以94年度毒偵緝字第
      24號、94年度毒偵字第470 號不起訴處分；復因於觀察、
      勒戒執行完畢釋放後5 年內施用第一級毒品案件，經前開
      檢察署檢察官以94年度毒偵字第1774號提起公訴，本院以
      94年度訴字第617 號判決判處有期徒刑8 月確定，此有臺
      灣高等法院被告前案紀錄表在卷可稽，是被告於所受觀察
      、勒戒執行完畢釋放後5 年內已再犯，且經依法追訴處罰
      ，足認原實施觀察、勒戒無法收其實效，縱被告本次犯行
      係於所受觀察、勒戒執行完畢釋放後5 年後所為，揆諸首
      揭說明，仍不合於毒品危害防制條例第20條第3 項規定之
      「5 年後再犯」，且因被告係於「5 年內再犯」，顯見其
      再犯率甚高，即應依法處罰。
（二）核被告所為，係犯毒品危害防制條例第10條第1 項之施用
      第一級毒品罪。被告持有第一級毒品海洛因以供施用，持
      有之低度行為應為施用之高度行為所吸收，不另論罪。
（三）被告曾受如事實欄所載之徒刑執行完畢，此有臺灣高等法
      院被告前案紀錄表在卷供參，其受徒刑之執行完畢後，再
      為本件犯行，係於5 年以內故意再犯有期徒刑以上之罪，
      為累犯，應依刑法第47條第1 項之規定加重其刑。
（四）爰審酌被告經觀察、勒戒及刑罰矯治後，竟未戒除毒癮之
      惡習，而再三施用毒品，顯認缺乏戒斷決心，然其所為僅
      屬戕害自身之行為，未侵犯其他法益，且於警詢、偵查及
      本院審理時均坦認犯行，犯後態度尚屬良好等一切情狀，
      量處如主文所示之刑。
（五）再按查獲之第一、二級毒品，不問屬於犯人與否，均沒收
      銷燬之，毒品危害防制條例第18條第1 項前段定有明文；
      本件扣案之白色粉末（驗餘淨重0.061 公克），含有第一
      級毒品海洛因之成分，已如前述，自應依上開規定沒收銷
      燬之。又上開毒品之包裝袋1 只，為被告所有供持有第一
      級毒品犯罪所用之物，已據被告供承在卷，應依刑法第38
      條第1 項第2 款之規定宣告沒收。
據上論斷，應依刑事訴訟法第273 條之1 第1 項、第299 條第1
項前段，毒品危害防制條例第10條第1 項、第23條第2 項、第18
條第1 項前段，刑法第11條前段、第47條第1 項、第38條第1 項
第2 款，判決如主文。
本案經檢察官李明哲到庭執行職務。
中　　華　　民　　國　 100　　年　　8 　　月　　30　　日
                  刑事第三庭法    官  邰婉玲
以上正本證明與原本無異。
如不服本判決應於收受送達後10日內向本院提出上訴書狀，並應
敘述具體理由；其未敘述上訴理由者，應於上訴期間屆滿後20日
內向本院補提理由書（均須按他造當事人之人數附繕本）「切勿
逕送上級法院」。
中　　華　　民　　國　 100　　年　　8 　　月　　30　　日
                            書 記 官  蘇鈺婷
附錄論罪法條：
毒品危害防制條例第10條第1 項
施用第一級毒品者，處 6 月以上 5 年以下有期徒刑。
